【裁判字號】    98,易,1383
【裁判日期】    981231
【裁判案由】    竊盜
【裁判全文】
臺灣高雄地方法院刑事判決              98年度易字第1383號
公  訴  人  臺灣高雄地方法院檢察署檢察官
被      告  甲○○
上列被告因竊盜案件，經檢察官提起公訴（98年度偵字第26491
號）及移送併辦（98年度偵字第14499 號），本院判決如下：
    主  文
甲○○犯踰越安全設備竊盜罪，累犯，處有期徒刑拾壹月。
其餘被訴部分無罪。
    事  實
一、甲○○前因毒品危害防制條例案件，經本院以93年度訴字第
    3025號判決，判處有期徒刑1 年確定，另因竊盜案件，經本
    院以94年度簡字第6773號判決，判處有期徒刑5 月確定，上
    開2 案接續執行，於民國96年2 月17日執行完畢。詎其仍不
    知悔改，竟基於意圖為自己不法所有之犯意，於98年5 月10
    日上午8 時許，駕駛遭竊之車牌號碼ZY-4369 號自用小貨車
    （被訴竊盜罪嫌，另為無罪之諭知，所涉贓物罪嫌，應由檢
    察官另行處理），至乙○○位在高雄市○○區○○街316 巷
    8 號之住處，伸手踰越屬於安全設備之窗戶，由內打開乙○○前開住處之大門而侵入其內（侵入住宅部分未據告訴），
    並在該處客廳內，徒手竊取乙○○所有之美利達牌及MOSSO
    SCLO CARBON 牌腳踏車各1 部，得手後即將上開2 部腳踏車
    搬入前揭自用小貨車內。嗣其駕駛該自用小貨車離去上開處
    所之際，適為乙○○自外返家而發現，乃隨即報警處理，並
    在高雄市楠梓區興昌跳蚤市場內，尋獲上開2 部腳踏車，始
    循線查悉上情。
二、案經乙○○訴由高雄市政府警察局鼓山分局移送臺灣高雄地
    方法院檢察署檢察官偵查起訴及移送併辦。
    理  由
壹、對於證據能力之判斷
一、按被告以外之人於審判外之言詞或書面陳述，除法律有規定
    者外，不得作為證據，刑事訴訟法第159 條第1 項定有明文
    。又被告以外之人於審判外之陳述，雖不符前4 條之規定，
    而經當事人於審判程序同意作為證據，法院審酌該言詞陳述
    或書面陳述作成時之情況，認為適當者，亦得為證據。當事
    人、代理人或辯護人於法院調查證據時，知有第159 條第1
    項不得為證據之情形，而未於言詞辯論終結前聲明異議者，
    視為有前項之同意，刑事訴訟法第159 條之5 亦定有明文。
    本件證人陳純生、邱政瑋於警詢中所為之陳述，為被告以外
    之人於審判外之言詞陳述，卷附告訴人乙○○出具之贓物認
    領保管單，則係被告以外之人於審判外之書面陳述，而檢察
    官及被告甲○○，就上開言詞及書面陳述，未於本院審理過
    程中聲明異議，本院並審酌前開言詞及書面陳述作成時之情
    況均屬正常，所取得過程並無瑕疵，且與本案相關之待證事
    實具有關連性，認適當作為證據，依前開刑事訴訟法第159
    條之5 之規定，上開陳述均具有證據能力。
二、按被告以外之人於偵查中向檢察官所為之陳述，除顯有不可
    信之情況者外，得為證據，刑事訴訟法第159 條之1 第2 項
    定有明文。本件告訴人、證人丙○○於檢察官偵查中所為之
    證述內容，業經渠等具結擔保其證詞之真實性，而依本案卷
    證資料所示，上開證據之取得過程並無瑕疵，未發現有何顯
    有不可信之情況，且與本案相關之待證事實具有關連性，又
    其中證人丙○○部分，已到庭接受交互詰問，而告訴人部分
    ，則經被告捨棄其對質詰問權（見院2 卷第31頁），依前揭
    刑事訴訟法第159 條之1 第2 項之規定，告訴人、證人丙○○前揭偵訊中之證詞，自應具有證據能力。至被告於本院審
    理過程中，雖以告訴人、證人丙○○上開證述內容不實在，
    而主張其無證據能力（見院1 卷第23頁），然前開刑事訴訟
    法第159 條之1 第2 項所稱之「顯有不可信之情況」，係指
    被告以外之人為陳述時之外部情況而言，要與該人陳述內容
    是否與事實相符無涉，是被告前開主張顯屬無據，不足以作
    為認定上開證詞無證據能力之事由，併予敘明。
三、錄影監視畫面、相片等物，均係利用機械力攝錄畫面後，再
    將該等畫面客觀、自然呈現之物，此與「供述證據」係供述
    者對於有關體驗之事實，經由知覺、記憶、表現、敘述或敘
    述性動作等過程予以傳達者自為不同，其本質上屬物證之一
    種，非屬供述證據，不適用傳聞法則。是本件卷附之監視錄
    影翻拍相片、蒐證相片，既與被告本件犯行有相當之關聯性
    ，且非不法取得，自應具有證據能力。
貳、實體方面
（壹）有罪部分
一、訊據被告坦承有竊取告訴人上開2 部腳踏車之犯行，然否認
    有踰越安全設備而為該竊盜行為之情，辯稱：98年5 月10日
    上午10時許，伊見到告訴人所有之上開2 部腳踏車放在屋外
    的鐵窗旁，且腳踏車沒有上鎖，伊就將其中1 部腳踏車先牽
    去內惟國小旁的工地藏放，再騎乘另1 部腳踏車至楠梓區興
    昌跳蚤市場停車場停放，之後又回去將原本藏放好的腳踏車
    ，亦騎到上開跳蚤市場的停車場，伊並未進入告訴人家中客
    廳行竊，也未以車牌號碼ZY-4369 號自用小貨車載運竊得之
    前揭2 部腳踏車云云。經查：
（一）前開犯罪事實，業據告訴人於偵訊中證述：被告是伊鄰居
      的友人，於案發之前已到伊鄰居家中借住過，所以伊認得
      被告，98年5 月10日上午，伊出門補貨回家後，看到被告
      開1 輛藍色的小貨車，剛好在關後面的車門，而伊經過該
      小貨車時，看到車內有腳踏車，發覺有異，就進入住處查
      看，結果發現伊所有的2 部腳踏車都不見了，伊就趕緊騎
      機車去追被告，追了4 、5 公里後，因為被告在美術館的
      社區繞行，差點撞倒行人，伊就不敢繼續追，並記下該小
      貨車的車號後報警。而因為當天伊出門時，窗戶沒有關，
      所以被告是從該窗戶伸手打開大門後，進入伊家中行竊。
      又因為伊有參加腳踏車隊，車友間會彼此互相聯絡，所以
      於案發當日，就有車友說在楠梓區的1 個跳蚤市場內，發
      現伊的腳踏車，伊便去該跳蚤市場，而在該處發現伊的腳
      踏車，並隨即報警處理等語（見偵1 卷第15、16頁、偵2
      卷第62頁）明確，核與證人即為警查獲持有告訴人上開2
      部遭竊腳踏車之丙○○於偵訊及本院審理中證述：案發當
      時，伊在楠梓區的興昌跳蚤市場擔任管理員，98年5 月10
      日中午12時30分許，被告開1 輛麵包車載系爭2 部腳踏車
      到該跳蚤市場，說該2 部腳踏車要先放在伊那邊，其要騎
      機車去屏東拿錢，結果過了不久，警方人員就來了等語（
      見偵2 卷第54頁、本院2 卷第29頁）相符，並有告訴人出
      具之贓物認領保管單（見偵2 卷第30頁）、車牌號碼ZY-4
      369 號自用小貨車於案發當日上午8 時49分許，行經高雄
      市○○區○○路277 號前之監視錄影翻拍相片（見警卷第
      11頁，樣式為箱型車）、告訴人放置上開2 部腳踏車之住
      處客廳相片（見警卷第13頁）、警方人員查獲上開2 部腳
      踏車時所拍攝之蒐證相片（見偵2 卷第37至42頁）在卷可
      稽，則被告於98年5 月10日上午8 時許（此犯罪時間點，
      可由上開監視錄影翻拍相片之拍攝時間推論得知），駕駛
      車牌號碼ZY-4369 號自用小貨車，至告訴人前揭住處，伸
      手進入窗戶由內打開告訴人住處大門，在告訴人住處客廳
      內，竊取告訴人所有之前揭2 部腳踏車，得手後以前開自
      用小貨車載運該2 部腳踏車離去等事實，堪以認定。
（二）雖被告以前詞置辯，而證人丙○○於本院審理中亦改口證
      稱：伊不知道被告是如何將系爭2 部腳踏車運送到上開跳
      蚤市○○○○○道被告是坐計程車離開的，而伊會於偵訊
      中稱被告有開1 輛麵包車載系爭2 部腳踏車到上開跳蚤市
      場，是因為被告當時放腳踏車的地方有2 輛貨車，1 輛是
      沒有篷子的貨車，另1 輛則是箱型車，伊才會以為被告是
      開貨車載腳踏車過去云云（見本院2 卷第29至31頁）。然
      依證人丙○○上開於本院審理中之證詞，其既係因於案發
      當日，見到被告將系爭2 部腳踏車放在所謂之2 輛貨車旁
      ，方會於偵訊為前揭證述，準此，其於偵訊中，為何非表
      示被告係以1 輛沒有篷子的貨車將系爭2 部腳踏車運送到
      上開跳蚤市場，而陳稱被告係以1 部麵包車（即箱型車）
      載系爭2 部腳踏車到上開跳蚤市場？況且，證人丙○○於
      偵訊中另證述：被告將系爭2 部腳踏車寄放在伊那邊時，
      伊有問被告既然開麵包車，為何還要將腳踏車寄放在伊這
      邊，被告回答伊說，麵包車是其向別人借的，需要還給別
      人等語（見偵2 卷第54頁），足證被告確係駕駛1 輛箱型
      車載運系爭2 部腳踏車至前揭跳蚤市場，證人丙○○與被
      告間，方會有該等對話內容。從而，證人丙○○前開於本
      院審理中之證述，顯係迴護被告之詞，無可採信。此外，
      依證人即車牌號碼ZY-4 369號自用小貨車之所有人陳純生
      、證人即該自用小貨車之持用人邱政瑋於警詢中之證述，
      上開自用小貨車於98年5 月10日前，有遭人竊取之情（見
      偵1 卷第3 、4 、9 、10頁），是就被告立場而言，其駕
      駛該失竊贓車竊取告訴人上開2 部腳踏車，自會恐己涉犯
      其他罪責，而有動機就此部分情節為不實之陳述；反之，
      就告訴人角度而言，被告係以何種方式取走其遭竊之上開
      2 部腳踏車，與告訴人並無相關，衡情告訴人並無故為不
      實陳述之動機存在。因此，告訴人證述被告係以前揭自用
      小貨車載運系爭2 部腳踏車離去乙情，自較被告辯述內容
      為可信，被告此部分所辯，要屬企圖脫免其駕駛該失竊贓
      車相關刑責之卸詞，無從予以採信。
（三）另被告辯稱其係在告訴人住處外竊得告訴人前揭2 部腳踏
      車部分，依被告於本院審理中所自承：伊與告訴人並無仇
      怨等語（見本院2 卷第34頁），則按諸常理，告訴人並無
      故為虛偽陳述而設詞誣陷被告之可能，且依告訴人前揭證
      述內容，其就此部分情節之證詞，亦無因誤認而為錯誤陳
      述之虞，足徵告訴人所言應屬確然可信；此外，依前揭查
      獲上開2 部腳踏車時拍攝之蒐證相片所示，該2 部腳踏車
      外觀甚為新穎，顯然係有相當價值之物品，衡情告訴人亦
      無可能隨意將之放置在屋外，而未採取任何之防護措施，
      是被告所辯此節，顯然有悖於常情，要屬與事實不符之陳
      述，無從予以採認。
（四）綜上，被告竊取告訴人前揭2 部腳踏車之犯行，事證已臻
      明確，堪以認定。
二、按刑法第321 條第1 項第2 款之毀越門扇，係指毀損或踰越
    他人建築物之大門而言，窗戶係屬該款所謂之其他安全設備
    ；又行為人推窗伸手入室而竊取他人財物，因其竊盜手段，
    已越進窗戶，使他人窗戶設備失其防閑效用，自應構成刑法
    第321 條第1 項第2 款之罪（最高法院著有41年臺非字第38
    號判例、91年度台上字第4354號判決可資參照）。是核被告
    所為，係犯刑法第321 條第1 項第2 款之踰越安全設備竊盜
    罪。至被告伸手進入告訴人住處窗戶，由內開啟告訴人住處
    大門而進入告訴人住處客廳行竊之行為，就告訴人住處大門
    部分，該大門既未遭毀壞，且被告亦無踰越該大門之情，顯
    與毀越門扇情形不符，無從論以毀越門扇竊盜罪（最高法院
    63年臺上字第50號判例意旨參照），附此敘明。移送併辦部
    分，與被告遭起訴之竊取告訴人上開2 部腳踏車犯行，為事
    實上一罪關係，本院自得併予審理，附此敘明。被告有上述
    之前科紀錄乙情，有臺灣高等法院被告前案紀錄表在卷可稽
    ，其受有期徒刑執行完畢，5 年內故意再犯本件最重本刑為
    有期徒刑以上之罪，為累犯，應依刑法第47條第1 項規定加
    重其刑。爰審酌被告為貪圖不法利益，竟以前開方式竊取他
    人財物，所為實無足取，且犯後未能坦承全部犯行，態度難
    認良好，然念其所竊得之上開物品，業已返還被害人，未對
    被害人造成進一步之損害，復參以其所竊得上開物品之價值
    、先前因竊盜案件經論罪科刑之次數等一切情狀，量處如主
    文所示之刑，以示懲儆。
（貳）無罪部分
一、公訴意旨另以：被告基於意圖為自己不法所有之犯意，於98
    年5 月10日上午8 時30分前之某時，在不詳處所，竊取被害
    人陳純生所有，而由被害人邱政瑋使用之車牌號碼ZY-4369
    號自用小貨車1 部後，將該自用小貨車開往高雄市○○區○○街316 巷8 號，載運前揭竊得之2 部腳踏車，因認被告涉
    犯刑法第320 條第1 項之竊盜罪嫌。
二、按被告未經審判證明有罪確定前，推定其為無罪；犯罪事實
    ，應依證據認定之，無證據不得認定犯罪事實；而被告之自
    白，不得作為有罪判決之唯一證據，仍應調查其他必要之證
    據，以察其是否與事實相符。又不能證明被告犯罪者，應諭
    知無罪之判決，刑事訴訟法第154 條、第156 條第2 項、第
    301 條第1 項分別定有明文。次按，認定犯罪事實所憑之證
    據，雖不以直接證據為限，間接證據亦包括在內，然而無論
    直接證據或間接證據，其為訴訟上之證明，須於通常一般人
    均不致有所懷疑，而得確信其為真實之程度者，始得據為有
    罪之認定，倘其證明尚未達到此一程度，而有合理之懷疑存
    在時，即難遽採為不利被告之認定，最高法院著有76年臺上
    字第4986號判例可資參照。又依刑事訴訟法第161 條第1 項
    規定，檢察官就被告犯罪事實，應負舉證責任，並指出證明
    之方法。因此，檢察官對於起訴之犯罪事實，應負提出證據
    及說服之實質舉證責任。倘其所提出之證據，不足為被告有
    罪之積極證明，或其指出證明之方法，無從說服法院以形成
    被告有罪之心證，基於無罪推定之原則，自應為被告無罪判
    決之諭知，最高法院亦著有92年臺上字第128 號判例可參。
三、檢察官認被告涉犯前開竊盜罪嫌，無非係以被害人陳純生、
    邱政瑋、證人乙○○之證述、監視錄影翻拍相片為依據。然
    訊據被告則否認有何上開竊盜犯行，辯稱：伊未竊取並駕駛
    車牌號碼ZY-4369 號自用小貨車，載運自乙○○處竊得之上
    開2 部腳踏車云云。經查，被告於98年5 月10日上午8 時許
    ，在證人乙○○前揭住處內，竊得證人乙○○所有之前揭2
    部腳踏車後，即以遭竊之車牌號碼ZY-4369 號自用小貨車，
    載運該2 部腳踏車離去之事實，業據本院析述如前，固堪認
    定。惟依前揭事證，僅得證明被告持有前揭遭竊之車牌號碼
    ZY-4369 號自用小貨車，而因一般人持有他人遭竊物品之原
    因非僅一端，舉凡買受、租賃、借貸、行竊所得、收受或故
    買贓物等，均不無可能，自無從以上開事證，遽以推論上開
    遭竊之自用小貨車，係被告行竊所取得。而依檢察官所舉之
    證據（被害人陳純生、邱政瑋均未目擊何人竊取上開自用小
    貨車）及卷內所存其他事證，均未能排除被告以行竊以外方
    式，而取得上開失竊自用小貨車之可能，自難遽謂被告有竊
    取前揭自用小貨車之犯行。
四、綜上，本件檢察官認被告涉嫌此部分竊盜犯行所憑之證據，
    尚未達於通常一般之人均不致有所懷疑，而得確信其為真實
    之程度，依刑事訴訟制度「倘有懷疑，即從被告之利益為解
    釋」、「被告應被推定為無罪」之原則，即難據以為被告不
    利之認定。此外，復查無其他積極之證據，足資認定被告有
    何上開竊盜犯行，自屬不能證明被告犯罪，依首開說明，自
    應就此部分為被告無罪之諭知。至被告持有上開遭竊之自用
    小貨車，是否涉犯贓物罪嫌乙節，因其基本社會事實要與被
    告被訴之竊取該自用小貨車之犯罪事實不同，本院尚無從予
    以審究，應由檢察官另行處理，附此敘明。
據上論斷，應依刑事訴訟法第299 條第1 項前段、第301 條第1
項，刑法第321 條第1 項第2 款、第47條第1 項，判決如主文。
本案經檢察官周天畏到庭執行職務。
中    華    民    國    98    年    12    月    31    日
                  刑事第十七庭  法  官  陳君杰
以上正本證明與原本無異。
如不服本判決應於收受送達後10日內向本院提出上訴書狀，並應
敘述具體理由；如未敘述上訴理由者，應於上訴期間屆滿後20日
內向本院補提理由書（均須按他造當事人之人數附繕本）「切勿
逕送上級法院」。
中    華    民    國    98    年    12    月    31    日
                                 書記官  紀龍年
附錄本判決論罪科刑法條：
刑法第321 條
犯竊盜罪而有左列情形之一者，處6 月以上、5 年以下有期徒刑
：
一  於夜間侵入住宅或有人居住之建築物、船艦或隱匿其內而犯
    之者。
二  毀越門扇、牆垣或其他安全設備而犯之者。
三  攜帶兇器而犯之者。
四  結夥三人以上而犯之者。
五  乘火災、水災或其他災害之際而犯之者。
六  在車站或埠頭而犯之者。
前項之未遂犯罰之。

司法院資訊處製作；財團法人民間司法改革基金會備份。
